【裁判字號】    99,上訴,1599
【裁判日期】    990930
【裁判案由】    違反護照條例
【裁判全文】
臺灣高等法院高雄分院刑事判決        99年度上訴字第1599號
上  訴  人  臺灣屏東地方法院檢察署檢察官
被      告  甲○○
上列上訴人因被告違反護照條例案件，不服中華民國99年7 月13
日臺灣屏東地方法院99年度訴字第248 號第一審判決（起訴案號
：臺灣屏東地方法院檢察署98年度偵字第3481號），提起上訴，
本院判決如下：
     主  文
上訴駁回。
     理  由
一、按上訴書狀應敘述具體理由；又第二審法院認為上訴書狀未
    敘述理由或上訴有刑事訴訟法第362 條前段之情形者，應以
    判決駁回之，同法第361 條第2 項、第367 條前段定有明文
    。而依法院辦理刑事訴訟案件應行注意事項第162 條規定：
    「……所稱具體理由，係指須就不服之判決為具體之指摘而
    言，如僅泛稱原判決認事用法不當或採證違法、判決不公等
    ，均非具體理由。……」亦即所謂具體理由，必係依據卷內
    既有訴訟資料或提出新事證，指摘或表明第一審判決有何採
    證認事、用法或量刑等足以影響判決本旨之不當或違法，而
    構成應予撤銷之具體事由，始克當之（例如：依憑證據法則
    具體指出所採證據何以不具證據能力，或依憑卷證資料，明
    確指出所為證據證明力之判斷如何違背經驗、論理法則）；
    倘僅泛言原判決認定事實錯誤、違背法令、量刑失之過重或
    輕縱，而未依上揭意旨指出具體事由，或形式上雖已指出具
    體事由，然該事由縱使屬實，亦不足以認為原判決有何不當
    或違法者（例如：對不具有調查必要性之證據，法院未依聲
    請調查亦未說明理由，或援用證據不當，但除去該證據仍應
    為同一事實之認定），皆難謂係具體理由，俾與第二審上訴
    制度旨在請求第二審法院撤銷、變更第一審不當或違法之判
    決，以實現個案救濟之立法目的相契合，並節制濫行上訴（
    最高法院97年度台上字第892 號判決意旨參照）。
二、經查，上訴人雖於民國99年8 月13日即上訴期間屆滿（即99
    年8 月14日）前提出上訴書，並具理由略以：被告丁曉帆就
    其護照之出售，乃出自被告甲○○利誘一情，均指訴不移，
    更具結為證，若內容不實，豈非偽證。況被告甲○○所指丁
    曉帆曾與伊男友聯絡，亦非深仇大恨，丁曉帆豈會誣指被告
    甲○○云云。惟查，被告甲○○被訴與共同被告丁曉帆共同
    犯護照條例第24條第3 項交付護照供冒名使用罪嫌，經原審
    判決無罪，已經原審判決敘述：被告或共犯之自白，不得作
    為有罪判決之唯一證據，仍應調查其他必要之證據，以察其
    是否與事實相符，為刑事訴訟法第156 條第2 項明定，而共
    同被告丁曉帆固迭於警詢、偵訊及法院審理時證稱：伊與甲
    ○○曾為同事，並曾在桃園市○○路○ 段1187號16樓之3共
    同租屋居住約半年，當時伊積欠卡債急需錢用，甲○○剛好
    約伊去桃園市○○路某簡餐店聊天，叫伊去辦護照供與伊容
    貌相似之人使用，可獲得1 萬元之酬勞，伊應允後將辦護照
    之所需之證件、照片、印章拿給甲○○，甲○○說要委託旅
    行社辦，後來甲○○和一名年紀與伊差不多之男子帶伊搭火
    車去臺北辦簽證，甲○○還指示伊如何回答面談人員，等伊
    收到簽證並交給甲○○，甲○○就給伊1 萬元，後來甲○○
    不知何故就搬走了等語（見警卷第2 至6 頁、偵卷第6 至8
    頁、原審卷第71至75頁、第77頁），惟除此一共同被告丁曉
    帆之供述之外，並無任何證據足以證明被告甲○○涉及此案
    ，而公訴人所提出之上開書證、物證，均僅足以證明被告丁
    曉帆己身之犯行，尚無從建立被告甲○○與本案之關連性；
    亦即，共同被告丁曉帆就「甲○○乃本案共犯」之指述，並
    無其他補強證據可資擔保其真實性。從而，自難遽以共同被
    告丁曉帆前揭不利於己之自白，認定被告甲○○有與被告丁
    曉帆共同交付護照供他人冒名使用之犯行，理由堪稱完備，
    亦合於刑事訴訟法第156 條第2 項之規定，客觀上並無不當
    之處。檢察官上訴狀所載之理由，僅徒以共同被告丁曉帆已
    經具結為證，且無誣陷動機，認渠證述可採云云，就原審依
    刑事訴訟法第156 條第2 項規定認事、用法如何不當或違法
    ，未置一詞，形同未依據卷內既有訴訟資料或提出新事證，
    指摘或表明第一審判決有何採證認事、用法等足以影響判決
    本旨之不當或違法，其上訴即不合法律上之程式。
三、再上訴不合法律上之程式之情形，雖依刑事訴訟法第367 條
    但書規定：「但其情形可以補正而未經原審法院命其補正者
    ，審判長應定期先命補正。」，惟該條但書規定係指上訴書
    狀未敘述理由，原審未命補提理由書狀之情形。換言之，應
    認僅於被告或檢察官上訴未敘述理由時，原審法院可命其補
    正，而未經原審法院命其補正，第二審法院審判長始應定期
    間先命補正，苟檢察官提起上訴時，上訴書狀已載理由者，
    即不適用。檢察官上訴書敘述之上訴理由是否具體，既非原
    審法院可命補正之事項，即毋庸先命補正。從而，上訴人之
    上訴理由書未敘述具體理由，且於上訴期間屆滿後之20日內
    （即99年9 月3 日以前），亦未補提上訴具體理由，依上開
    規定，顯屬違背法律上之程式，應由本院依同法第367 條前
    段、第372 條規定，不經言詞辯論判決如主文。
中    華    民    國    99    年    9     月    30    日
                  刑事第七庭  審判長法  官 莊飛宗
                                    法  官 謝宏宗
                                    法  官 蔡廣昇
以上正本證明與原本無異。
如不服本判決應於收受本判決後10日內向本院提出上訴書狀，其
未敘述上訴理由者，並得於提起上訴後10日內向本院補提理由書
狀（均須按他造當事人之人數附繕本）「切勿逕送上級法院」。
中    華    民    國    99    年    9     月    30    日
                                    書記官 曾允志

司法院資訊處製作；財團法人民間司法改革基金會備份。
